【裁判字號】    97,抗,968
【裁判日期】    970630
【裁判案由】    強制執行
【裁判全文】
臺灣高等法院民事裁定                   97年度抗字第968號
抗  告  人  甲○○
相  對  人  丙○○
            乙○○
抗告人因與相對人間分割共有物強制執行事件，對於中華民國97
年5月20日臺灣板橋地方法院97年度執字第29960號所為裁定提起
抗告，本院裁定如下：
    主      文
原裁定廢棄。
    理      由
一、按專有部分不得與其所屬建築物共用部分之應有部分及其基
    地所有權或地上權之應有部分分離而為移轉或設定負擔。公
    寓大廈管理條例第4條第2項定有明文。次按分別共有之各共
    有人，按其應有部分對於共有物之全部有使用收益之權，所
    謂應有部分，係指分別共有人得行使權利之比例，而非指共
    有物之特定部分。最高法院57年台上字第2387號判例要旨參
    照。是共有人得自由讓與其應有部分，惟讓與應有部分時，
    受讓人仍按其應有部分與他共有人繼續共有關係。
二、抗告意旨略以：抗告人與相對人共有房地訴請分割時，原法
    院就變賣分割已經考量公寓大廈管理條例第4條第2項及土地
    登記規則，才會同意以變賣分割的方法。因為抗告人與相對
    人共有座落臺北縣三重市○○段27地號土地所有權應有部分
    5分之1，及地上建物即臺北縣三重市○○街242 巷1號1樓房
    屋所有權全部經原審拍賣，沒有違反公寓大廈管理條例，也
    沒有不能移轉登記之原因。原裁定稱其餘所有權應有部分20
    分之1 不足與另有6981建號房屋同時移轉登記部分等語。然
    查6981建號房屋欲移轉登記時，其基地所有權應有部分20之
    1，應加上另外基地共有人的土地應有部分20分之3，才能移
    轉登記，乃因公寓條例及土地登記規則所規定，與本件變賣
    分割並沒有關連等語。
三、經查：
  (一)抗告人持臺灣板橋地方法院96年度重簡字第9740號民事確定
    判決聲請強制執行。前開確定判決主文載明：兩造共有如附
    表一所示建物，併同如附表二所示土地，准予變賣，建物部
    分賣得價金由兩造每人各得3分之1，土地部分賣得價金全歸
    原告（即抗告人）所有。判決理由記載略以：「共有人請求
    分割之共有物，倘係公寓大廈之專有部分，而無法以原物分
    配於各共有人，須採變賣共有物以價金分配於各共有人之方
    法分割，因依公寓大廈管理條例第4條第2項規定，專有部分
    不得與其所屬建築物共用部分之應有部分及其基地所有權之
    應有部分分離而為移轉，共有人自應就該專有部分與其所屬
    建築物共用部分之應有部分及其基地所有權之應有部分合併
    分割。」（詳參該確定判決事實理由欄三）。
  (二)抗告人與相對人為臺北縣三重市○○段6977建號建物及其座
    落臺北縣三重市○○段27地號土地之共有人。前開確定判決
    係將建物與土地併同拍賣，所得價金再依比例分配。原裁定
    以臺北縣三重地政事務所97年5月12日北縣重地登字第09700
    06503 號函函覆：「三重市○○段27地號土地上登記五間建
    物（建號0000-0000）每間建物登記面積各為主建物面積30.
    38平方公尺、附屬建物面積4.3 平方公尺，公設面積持分比
    1/5；準此，各建物基地應有部分應各為1/5，本案債權人兼
    債務人甲○○查封幸福段27地號權利範圍5分之1尚殘存土地
    持分20分之1 不足搭配其另有6981建號建物基地權利範圍，
    有違反公寓大廈管理條例第4條第2項之規定」，認抗告人聲
    請執行有違公寓大廈管理條例第4條第2項之強制規定，無從
    執行。惟查，應有部分係共有人得行使權利之比例，而非指
    共有物之特定部分，本件拍賣之建物已搭配足夠之基地應有
    分5分之1，雖抗告人之基地所有權因拍賣只剩餘20分之1，
    不足以搭配其所有建號6981號建物，但是否因此即認本件聲
    請有違上開條例而無從執行，似有待商榷。原法院未予詳查
    。抗告意旨指摘原裁定不當，求予廢棄，為有理由。
四、據上論結，本件抗告為有理由，爰裁定如主文。
中    華    民    國    97    年    6     月    30    日
                    民事第二庭
                        審判長法  官  吳謙仁
                              法  官  蘇瑞華
                              法  官  李瓊蔭
正本係照原本作成。
不得抗告。
中    華    民    國    97    年    7     月    2     日
                              書記官  王才生


司法院資訊處製作；財團法人民間司法改革基金會備份。
